臺灣高等法院交通事件裁定　　　　　　　　　　　　九十三年度交抗字第四八三號
　　抗　告　人
　　即受處分人　甲○○
右抗告人因違反道路交通管理處罰條例案件，不服臺灣士林地方法院，中華民國九十
三年五月十八日所為裁定（九十三年度交聲字第一三二號），提起抗告，本院裁定如
左：
    主  文
抗告駁回。
    理  由
一、原處分意旨略以：異議人即受處分人甲○○於民國九十二年十月十一日十八時駕
    駛ＡＷＨ─二九六號重型機車沿菁山路北往南行駛至肇事處迴轉時，其左側車身
    與同向、同車道行駛之ＢＮＧ─六六一號重型機車右前車頭發生碰撞而肇事，經
    警舉發「一、迴車前不注意來往車輛。二、違反道路交通安全規則肇事致人受傷
    。」之違規，依道路交通管理處罰條例第四十九條第五款及第六十一條第三項規
    定，分別裁決罰鍰新臺幣六百元及吊扣駕駛執照三個月，並依同條例第六十三條
    第一項規定，記違規點數一點。
二、受處分人異議意旨略以：受處分人駕駛車號ＡＷＨ─二九六號重型機車沿菁山路
    北往南欲迴轉（北轉北）時，依法令規定顯示左轉燈光，且放慢車速，惟在迴轉
    稍過車道中線處時，同向、同車道行駛之ＢＮＧ─六六一號重型機車因車速過快
    ，不理會受處分人所顯示之左轉燈光而從左方超車，直接與受處分人左側車身碰
    撞，致使受處分人與所騎乘之機車倒地，造成受處分人左手擦傷、腹部鈍、挫傷
    合併內出血，受處分人已善盡迴車應注意事項，且受處分人才是本件交通事故之
    受害人，故裁決內容與事實不符等語。
三、原裁定意旨以：按汽車駕駛人迴車前，未依規定暫停，顯示左轉燈光，或不注意
    來往車輛、行人，仍擅自迴轉情形者，處二百元以上六百元以下罰鍰；又汽車駕
    駛人，駕駛汽車違反道路交通安全規則，因而肇事致人受傷者，吊扣駕駛執照三
    個月至六個月；又汽車駕駛人有第四十九條情形者，除依原條款處罰鍰外，並予
    記違規點數一點，道路交通管理處罰條例第四十九條第五款、第六十一條第三項
    、第六十三條第一項第一款分別定有明文。查受處分人於九十二年十月十一日十
    八時許，駕駛車號ＡＷＨ─二九六號重型機車，沿臺北市○○路北往南行駛至肇
    事處迴轉時，其左側車身與沿同向、同車道由被害人張茹駕駛之車號ＢＮＧ─六
    六一號重機車發生碰撞而肇事，致張茹受有右手掌手骨斷裂之傷害之違規事實，
    業據張茹於警詢時陳述明確，核與證人賴信文即現場處理警員到庭結證稱：「我
    們值班臺接到報案電話，我才趕往現場，到現場的時候雙方車輛已經移到路旁，
    一方的駕駛人（指被害人張茹）已經送至醫院，一方異議人坐在路旁好像很難過
    ，我就送異議人到陽明醫院，在醫院的時候，問她肇事經過並製作談話紀錄表及
    繪製現場圖」等語相符，且有臺北市政府警察局交通警察大隊受理交通違規事件
    調查表、交通事故現場圖、分析研判表、補充資料表及談話紀錄表各一紙在卷可
    證。再徵諸受處分人九十三年五月十四日於原審訊問時供稱：「（當時迴轉的時
    候車輛有沒有暫停？）我是先打方向燈，我要慢下來準備要迴轉的時候，我還沒
    有轉過去，對方就撞過來，我在中線，所以我猜想他是要超車」、「（你要迴轉
    的時候有無看清楚兩側及後面有無車輛？）我還來不及看的時候，對方就撞上來
    了」、「（是否從車陣出來迴轉？）沒有，那時候前後面都沒有什麼車輛，沒有
    塞車」、「（為何會發生碰撞？）因為對方的車速很快，他直接衝過來」等語（
    見當日訊問筆錄），足見受處分人騎乘機車迴轉時雖有顯示左轉燈光，但未依道
    路交通安全規則第一百零六條第一項第五款規定，在迴轉前暫停，並看清往來車
    輛，即擅自迴轉，因而肇事致張茹受傷無疑。又受處分人及張茹之機車於肇事後
    雖已移離現場，然觀諸受處分人之機車撞擊點在機車腳踏板處、證人張茹之機車
    撞擊點在機車右前車頭，並參酌交通事故現場圖張茹機車倒地刮地痕之位置，益
    徵受處分人在迴轉時，確未暫停，且未注意同向後方來車，即逕行迴轉，致在後
    方由張茹所騎乘之機車因剎車不及而發生碰撞甚明。另縱使受處分人因本件交通
    事故受傷屬實，亦不能解免其交通違規責任。綜合上述，本件事證明確，受處分
    人交通違規行為堪以認定。原處分機關認定違規事實明確，爰依前揭規定，裁處
    受處分人罰鍰新臺幣六百元及吊扣駕照三個月，並記違規點數一點，核無違誤。
    是受處分人上開辯解，應屬卸責之詞，委無可採。本件異議為無理由，經核並無
    違誤。
四、受處分人即抗告人抗告意旨以：原審認抗告人未於迴轉前暫停，亦未看清往來車
    輛即擅自迴轉。惟抗告人於原審庭訊時係表明「才剛要暫停，尚未有時間、還來
    不及察看時，對方就撞上來。」原審認定事實顯與抗告人所稱有違。又抗告人機
    車遭撞擊點係在斜左後方踏板處，對造則在機車右前車頭，而非在前車頭，足證
    抗告人於案發時尚未迴轉，僅係車身稍斜預備迴轉。再如依原裁定所認，抗告人
    係已迴轉後，對造機車應往右側傾倒，然以撞擊結果觀之，抗告人係左手後肘遭
    撞擊受傷、機車左把手被撞擊往前，因而右把手直接撞擊抗告人肝臟造成內出血
    ，抗告人所騎乘機車亦往左傾倒，足認對造係自抗告人機車斜左後方撞擊。況對
    造車速過快，抗告人機車已在中線並打方向燈，對造仍執意超車，肇事責任自應
    歸屬於對造等語。
五、惟抗告人肇事後，於員警製作之交通事故談話紀錄表陳稱：我車打方向燈欲迴轉
    時，我車左後方突然出現一ＢＮＧ─六六一號重機車，速度很快，朝我車而來，
    該車的右前車殼和我的左側車身發生擦撞後肇事。我完全沒有發現ＢＮＧ─六六
    一號重機車等語；及至原審亦稱：我是先打方向燈，我要慢下來準備要迴轉的時
    候，我還沒有轉過去，對方就撞過來，我在中線，所以我猜想他是要超車。我還
    來不及看的時候，對方就撞上來了等語，已見抗告人係於肇事地點，駕駛機車預
    備迴轉時，未暫停察看同向車道有無來往車輛，即先行超越中線再為迴轉，違反
    道路交通管理處罰條例第四十九條第五款之規定。再依交通事故現場圖及張茹機
    車倒地現場之刮地痕所示，抗告人機車係於道路中線與張茹機車發生撞擊，並參
    酌臺北市政府警察局交通警察大隊受理交通違規事件調查表、分析研判表、補充
    資料表等事證，足認抗告人機車係於駛至中線後肇事，顯見抗告人機車於迴轉時
    ，未依規定暫停，即逕自跨越道路中線，致生本件交通事故，原處分機關依道路
    交通管理處罰條例第四十九條第五款及同條例第六十一條第三項規定裁罰抗告人
    ，自無違誤，業經原審詳述理由依據。雖抗告人指稱於原審係供稱：「才剛要暫
    停，尚未有時間、還來不及察看時，對方就撞上來。」惟抗告人於原審已坦承係
    先行迴轉至道路中線時，與張茹騎乘之機車發生撞擊。而道路交通安全規則第一
    百零六條第五款規定：「汽車迴車前，應暫停並顯示左轉燈光或手勢，看清無往
    來車輛，並注意行人通過，始得迴轉。」本件縱如抗告人所稱，係於機車迴轉至
    道路中線時，未及察看，即與張茹騎乘之機車發生撞擊，然抗告人既未於迴轉前
    暫停，即迴轉至道路中線，自有違反道路交通安全規則第一百零六條第五款之規
    定。抗告人此部分所稱，顯無理由。再抗告人指稱：駕駛之機車撞擊點係在左後
    方踏板處；張茹機車之撞擊點則在右前車頭等情，固與卷附臺北市政府警察局交
    通警察大隊受理交通違規事件調查表與談話紀錄表所載及抗告人於原審陳述情節
    相符。然依抗告人機車左側踏板處與張茹之機車右前車頭發生撞擊之事實，並無
    從認定抗告人當時機車尚未迴轉。至抗告人另稱：張茹之機車速度過快，縱然屬
    實，亦僅係張茹有無違反道路交通安全規則關於行車速限之規定，尚無解於抗告
    人有本件未依規定迴轉之交通違規行為。足見本件抗告，為無理由，應予駁回。
據上論結，應依道路交通案件處理辦法第二十六條，刑事訴訟法第四百十二條，裁定
如主文。
中　　　華　　　民　　　國　　九十三　　年　　　七　　　月　　十 九　　日
                              臺灣高等法院交通法庭
                                  審判長法  官  陳  祐  輔
                                        法  官  洪  昌  宏
                                        法  官  陳　國　文
右正本證明與原本無異。
不得再抗告。
                                        書記官  蔡  棟  樑
中　　　華　　　民　　　國　　九十三　　年　　　七　　　月　　十 九　　日
